【裁判字號】    97,消債抗,13
【裁判日期】    970801
【裁判案由】    更生事件
【裁判全文】
臺灣板橋地方法院民事裁定            97年度消債抗字第13號
抗  告  人  甲○○
代  理  人  吳鴻奎律師
上列抗告人因消費者債務清理條例事件，聲請更生，對中華民國
97 年5月30日本院97年度消債更字第60號裁定提起抗告，本院裁
定如下：
    主  文
抗告駁回。
抗告程序費用新臺幣壹仟元由抗告人負擔。
    理  由
一、本件抗告人於原審聲請意旨略以：抗告人於民國95年間與當
    時最大債權銀行即台新銀行協商成立時，依雙方約定抗告人
    應每月償還新臺幣（下同）90,099元。惟抗告人每月之收入
    僅25,000元，欲每月償還90,099元實屬不可能，抗告人雖勉
    力借貸，仍力有未逮，迫不得已，乃無法繼續履行協商條件
    ，抗告人既因協商金額過高，致無力還款，並多方借貸，實
    則抗告人自簽約時起，每期均有遲延，於96年7 、8 月間更
    因無力償還，乃向台新銀行聲請喘息期，抗告人之兄王智強
    見聲請人為債務所苦，且真有困難，乃多期提供抗告人償還
    貸款，惟因金額實在太高，抗告人自97年2 月起僅能分期償
    還（2 月分2 次償還，3 月亦分2 次償還），而王智強因無
    力每期協助抗告人清償貸款，是抗告人確無力支付每月高達
    9 萬餘元之協商金額，實屬不可歸責於己之事由，爰依債費
    者債務清理條例（下稱債清條例）第151 條第5 項但書之規
    定，聲請裁定准予更生，乃原審法院不察，竟駁回抗告人之
    聲請，爰依法提起本件抗告等語。併為聲明：：(一)原裁定廢
    棄。(二)依債清條例第151 條第5 項但書規定准予開始更生程
    序。
二、按債務人對於金融機構因消費借貸、自用住宅借款、信用卡
    或現金卡契約而負債務，在聲請更生或清算前，應提出債權
    人清冊，以書面向最大債權金融機構請求協商債務清償方案
    並表明共同協商之意旨，消費者債務清理條例第151 條第1
    項定有明文。次按債務人與金融機構協商成立者，不得聲請
    更生或清算，但因不可歸責於己之事由，致履行顯有重大困
    難者，不在此限；本條例施行前，債務人依金融主管機關協
    調成立之中華民國銀行公會會員辦理消費金融案件無擔保債
    務協商機制與金融機構成立之協商，準用前項之規定，消費
    者債務清理條例第151 條第5 項、第6 項分別定有明文。又
    聲請更生或清算不合程式或不備其他要件者，法院應以裁定
    駁回之，但其情形可以補正者，法院應定期間先命補正，復
    為同條例第8 條所明定。經查：
  (一)本件抗告人主張其毀諾之原因，係其於95年8 月15日與台新
    銀行協商成立時，其每月應償還金額為90,099元，遠逾期當
    時每月薪資25,000元等語，然查此事由係抗告人於95年8 月
    15日協商成立當時已知悉之事實，抗告人當時盱衡其經濟狀
    況，既仍簽署協商協議書，同意台新銀行之無擔保債務還款
    計畫，無論其資金係來自親友借貸、薪資或其他投資獲利，
    抗告人既同意與台新銀行協商成立，自有其籌措資金之來源
    ，是抗告人自承其於95年8 月15日協商成立當時之薪資收入
    約每月25,000元，與其目前之薪資收入25,000元並無不同，
    自難認抗告人已舉證證明其於協商成立後有何經濟狀況重大
    變更，或有何不可歸責於抗告人之事由，致履行協商顯有重
    大困難。
  (二)次查經原審法院命抗告人補正「協商成立後，因不可歸責於
    己之事由致履行顯有重大困難」之具體事實證明，抗告人固
    以其兄王智強見抗告人為債務所苦，且真有困難，乃多期提
    供抗告人償還貸款，惟因金額實在太高，王智強無力每期協
    助抗告人清償貸款，致其履行顯有重大困難云云，並提出其
    兄王智強親書之函文1 件為證（見原審卷第26頁）。然查抗
    告人並未提出王智強之資力狀況，及王智強確實無力協助抗
    告人清償貸款之相關財產證明文件，自難僅憑王智強於抗告
    人聲請更生後之信函，即認王智強確有無力協助抗告人清償
    債務之情事，尚難認抗告人已舉證證明其有不可歸責於己之
    事實，致履行協商顯有重大困難。
三、綜上，抗告人之抗告理由，均非可採。原審法院認抗告人雖
    有毀諾之事實，惟抗告人既未舉證證明其於協商成立後，究
    有何不可歸責於己之事由，致履行顯有重大困難，其聲請更
    生自屬無據。本件抗告人聲請更生，經原審法院命其補正有
    何不可歸責於已之事由致履行協商顯有重大困難，未據抗告
    人補正，自應駁回債務人更生之聲請。從而原審裁定駁回債
    務人更生之聲請，並無違誤。抗告意旨指摘原裁定不當，求
    予廢棄另為裁定，為無理由，應予駁回。
四、據上論結，本件抗告為無理由，依消費者債務清理條例第15
    條，民事訴訟法第495 條之1 第1 項、第449 條第1 項、第
    95條、第78條，裁定如主文。
中    華    民    國    97    年    8     月    1     日
                  民事第一庭    審判長法  官  李世貴
                                      法  官  黃信滿
                                      法  官  周舒雁
以上正本證明與原本相符
本裁定不得抗告
中    華    民    國    97    年    8     月    1     日
                                      書記官  許慧貞


司法院資訊處製作；財團法人民間司法改革基金會備份。
